臺灣基隆地方法院刑事判決　
111年度金訴字第36號
公  訴  人  臺灣基隆地方檢察署檢察官
被      告  李瀚龍


上列被告因違反洗錢防制法等案件，經檢察官提起公訴（110年
度少連偵字第70號、110年度偵字第5718號、110年度偵字第5960
號、110年度偵字第5995號）及移送併案審理(臺灣基隆地方檢察
署111年度偵字第697號、111年度偵字第761號、111年度偵字第1
402號)，本院判決如下：
    主  文
甲○○幫助犯洗錢罪，處有期徒刑4月，併科罰金新臺幣1萬元，罰
金如易服勞役，以新臺幣1千元折算1日。
    事  實
甲○○可預見將金融帳戶交予他人使用，可能淪為他人從事詐欺取
財犯罪或隱匿該犯罪所得來源、去向之工具，仍基於幫助詐欺取
財及幫助洗錢之不確定故意，於民國110年6月7日前往國泰世華
商業銀行東湖分行申辦帳號000000000000號帳戶(下稱本案帳戶)
、網路銀行及「線上約定帳戶功能」，再於110年6月8日登入網
路銀行設定約定帳號後，於110年6月9日上午8時許，在不詳處所
，將本案帳戶之存摺、提款卡及網路銀行帳號、密碼交予不詳之
人。嗣該不詳之人即意圖為自己不法之所有，以虛假之投資平台
為幌子，誘騙附表所示「詐欺對象」儲值投資、加入VIP會員或
繳納獲利保證金，使附表所示「詐欺對象」均信以為真，分別於
附表所示「匯款日期」、「匯款時間」，將附表所示「匯款金額
」之款項匯入本案帳戶，該不詳之人再以提款卡提領得手之款項
，或以網路銀行將得手款項轉匯至約定帳號及其他金融帳戶，以
此方式掩飾詐欺取財犯罪所得之來源、去向。
    理  由
一、認定事實所憑之證據及理由：
    被告甲○○於偵查及本院審理時均否認涉有幫助詐欺取財或幫
    助洗錢罪嫌，辯稱：我在臉書找家庭代工的工作，並與對方
    相約於110年6月9日上午8點在基隆海洋廣場見面簽約，對方
    說怕我把材料拿走，要我提供金融帳戶登記，所以我才把本
    案帳戶之存摺、提款卡及網路銀行交給對方等語。經查：
　㈠被告於110年6月7日申辦本案帳戶、網路銀行及「線上約定帳
    戶功能」，再於110年6月8日登入網路銀行設定5組約定帳號
    等事實，有本案帳戶客戶資料及國泰世華商業銀行存匯作業
    管理部函覆之本案帳戶往來資料、約定帳號紀錄可以證明(1
    10年度偵字第5960號卷第21至23頁，本院卷第81至83頁、第
    87至89頁)；又不詳之人以投資平台誘騙附表所示「詐欺對
    象」匯款至本案帳戶後，以提款卡提領得手款項，或以網路
    銀行將得手款項轉匯至約定帳號及其他金融帳戶等事實，亦
    有附表所示「證據」及本案帳戶交易明細(110年度偵字第59
    60號卷第27至39頁)可以證明，核均堪予認定。
　㈡被告於110年6月7日申辦本案帳戶後，自110年6月9日起至110
    年6月20日警察通報警示之日止，每日上午9時許均有自動櫃
    員機存款100元或跨行存款85元(手續費15元)之紀錄，其後
    始有多筆高額款項存入、提領及轉出(110年度偵字第5960號
    卷第27至39頁，110年度少連偵字第70號卷第127頁)，足認
    上開小額存款係詐欺行為人所存入用以確認本案帳戶交易功
    能是否正常，是被告供述其係於110年6月9日上午8時將本案
    帳戶交予他人等語(本院卷第65、67頁)，時間點吻合，應可
    採信。又被告於交付本案帳戶前之110年6月8日，預先設定5
    組非被告本人帳戶之約定帳號，且本案詐欺行為人自110年6
    月9日下午1時26分起，亦多次將本案帳戶內款項轉帳至上開
    約定帳號，可見被告應知悉收取本案帳戶之人係有意使用本
    案帳戶進行轉帳交易；而以金融帳戶作為求職登記之用，並
    無必要提供提款卡及網路銀行帳號、密碼，更無必要預先設
    定他人之金融帳戶為約定帳號，是被告辯稱其將本案帳戶交
    予提供「家庭代工」之人登記等語，應非屬實。再者，詐騙
    集團使用人頭帳戶遂行詐欺取財犯罪及收領贓款之事，業經
    新聞、網路媒體廣為傳布，被告不可能全然不知，且被告於
    本院準備程序時供稱：我有申請網路銀行，是開戶當天辦的
    ，因為我手機有網路銀行APP，我使用網路銀行是要轉帳看
    帳戶餘額，但我實際上沒有操作過等語(本院卷第65至66頁)
    ，國泰世華商業銀行存匯作業管理部於110年2月14日亦函覆
    本院「本案帳戶未曾有掛失紀錄」(本院卷第81頁)，足證被
    告於110年6月9日將本案帳戶交予他人後，未曾關心本案帳
    戶使用狀況，亦未採取任何措施防止本案帳戶淪為財產犯罪
    之工具，明顯係容任其發生而具有幫助詐欺取財及幫助洗錢
    之不確定故意。
　㈢被告於111年3月9日本院審理時當庭提出LINE對話紀錄截圖影
    本1份(通訊對象暱稱「家庭代工」)，辯稱：我做完警詢筆
    錄之後就拜託綽號「呆呆」的朋友幫我還原LINE對話紀錄，
    111年2月15日準備程序結束後，我又聯絡「呆呆」，他說有
    找到對話紀錄，要我去找他，他就把對話紀錄印下來交給我
    等語。經被告提供「呆呆」之手機門號後，本院當庭撥打獲
    悉該門號使用人之姓名係「乙○○」，且對方表明有為被告還
    原通訊紀錄、願意到庭作證，並提供「臺北市內湖區安康路
    」之聯絡地址供本院傳喚(本院卷第189頁，上開「乙○○」之
    姓名及聯絡地址，與本院查得之刑案資料相符)；惟「乙○○
    」於111年3月30日審理時經傳未到，當庭撥打其手機門號亦
    顯示為關機中(本院卷第205、219頁)，且本案帳戶於110年6
    月11日新增之約定帳號「國泰世華商業銀行000000000000」
    ，戶名即為「乙○○」，附表編號5、6所示「詐欺對象」匯入
    本案帳戶之款項，亦均遭詐欺行為人以網路銀行轉匯至上開
    戶名為「乙○○」之國泰世華商業銀行帳戶(本院卷第83頁，1
    10年度偵字第5960號卷第38頁)，顯然過於巧合，足以令人
    懷疑「乙○○」同涉嫌本案詐欺犯罪及其交予被告之LINE對話
    紀錄截圖影本有造假之高度可能性。又被告迄未能提出上開
    LINE對話紀錄截圖之原始檔案供本院比對真偽(本院卷第226
    頁)，且依該對話內容，暱稱「家庭代工」之人於110年6月2
    日表示「你好這邊大概跟你大概談一下工作內容就是在家也
    可以做的一些小手工你大概了解嗎？」「薪水的部分是按件
    來算的你做越多相對的賺越多」，「一般我們都是用匯款的
    方式或者是超商領現的方式」，「那你最近哪時候方便我們
    可以約個時間見面詳談工作內容」後，被告即與對方相約於
    110年6月9日早上8點在基隆海洋廣場見面，雙方並未提及具
    體工作內容及工資數額，亦無任何關於「材料」、「帳戶」
    或「登記」之對話；然本院承辦其他與「家庭代工」有關之
    人頭帳戶案件，詐欺行為人為使他人交付金融帳戶，無不詳
    述手工方法、材料種類、計件工資數額及收取帳戶之用途，
    甚至提供公司名稱、證書、身分證件以取信他人，明顯與上
    開寥寥無幾之對話內容有別，自難相信被告提出之LINE對話
    紀錄截圖內容為真。　
　㈣綜上所述，被告所辯無法採信，本案事證明確，被告犯行堪
    以認定。
二、論罪科刑：
  ㈠被告將本案帳戶交予不詳之人，供他人向附表所示「詐欺對
    象」詐得款項後，旋以提款卡提領或以網路銀行轉匯至其他
    金融帳戶，使偵查機關難以追查金流而掩飾詐欺取財犯罪所
    得之來源、去向；然被告未參與詐欺取財罪及洗錢罪之構成
    要件行為，且無證據證明被告主觀上有共同詐欺取財或洗錢
    之犯意聯絡，自應認被告係基於幫助之意思而提供本案帳戶
    ，核屬幫助犯。是被告所為，係犯刑法第30條第1項前段、
    第339條第1項之幫助詐欺取財罪及刑法第30條第1項前段、
    洗錢防制法第14條第1項之幫助洗錢罪；惟被告以同一幫助
    行為侵害附表所示「詐欺對象」之財產法益而觸犯數罪名，
    屬想像競合犯，依刑法第55條規定，應從一重論以幫助洗錢
    罪。
  ㈡被告為幫助犯，且其提供之金融帳戶僅係詐欺行為人收取、
    掩飾特定犯罪所得之工具，可替代性高，對於實現犯罪結果
    之助力有限，爰依刑法第30條第2項規定減輕其刑。
  ㈢本院審酌被告於110年6月9日將本案帳戶交予他人使用後，持
    續容任他人以本案帳戶收取、轉匯詐欺取財犯罪所得款項，
    至110年6月20日始經警接獲報案後通報警示本案帳戶，是被
    告所為增加偵查機關查緝詐欺行為人、查扣贓款及附表所示
    「詐欺對象」求償之困難性，犯罪所生之損害不輕；又被告
    於偵審中均否認犯行，且其於偵查中供述只有用LINE聯繫「
    家庭代工」之事(111年度偵字第761號卷第15頁)，嗣於本院
    審理時無法交代110年6月8日設定約定帳號之來龍去脈，始
    改稱其還有用臉書傳送網路銀行登入畫面等訊息給對方(本
    院卷第220、225頁)，前後說詞不一致，耗費司法資源，犯
    後態度並非良好；兼衡被告係基於不確定故意而為本案犯行
    ，主觀惡性尚非重大，暨被告之犯後態度、智識程度(本院
    卷第226頁)及前科素行等一切情狀，量處如主文所示之刑，
    併諭知罰金易服勞役之折算標準。
據上論斷，依刑事訴訟法第299條第1項前段，判決如主文。
本案經檢察官黃佳權提起公訴，檢察官江柏青、何治蕙移送併案
審理，檢察官陳宜愔到庭執行職務。
中　　華　　民　　國　　111 　年　　4 　　月　　20　　日
                  刑事第五庭  審判長法  官  吳佳齡
　　　　　　　　　
　　　　　　　　　                  法　官　鄭虹眞
　　　　　　　　　
                  　　　　　　　　　法　官　陳怡安
以上正本證明與原本無異。
如不服本判決應於收受送達後20日內向本院提出上訴書狀，並應
敘述具體理由；其未敘述上訴理由者，應於上訴期間屆滿後20日
內向本院補提理由書（均須按他造當事人之人數附繕）「切勿逕
送上級法院」。
中　　華　　民　　國　　111 　年　　4 　　月　　20　　日
                                    書記官　洪福基
附錄本案論罪科刑法條全文：
中華民國刑法第30條
（幫助犯及其處罰）
幫助他人實行犯罪行為者，為幫助犯。雖他人不知幫助之情者，
亦同。
幫助犯之處罰，得按正犯之刑減輕之。
中華民國刑法第339條
（普通詐欺罪）
意圖為自己或第三人不法之所有，以詐術使人將本人或第三人之
物交付者，處5年以下有期徒刑、拘役或科或併科50萬元以下罰
金。
以前項方法得財產上不法之利益或使第三人得之者，亦同。
前二項之未遂犯罰之。
洗錢防制法第14條
有第二條各款所列洗錢行為者，處7年以下有期徒刑，併科新臺
幣5百萬元以下罰金。
前項之未遂犯罰之。
前二項情形，不得科以超過其特定犯罪所定最重本刑之刑。
【附表】